臺灣高等法院臺中分院刑事判決
111年度交上易字第925號
上  訴  人  臺灣臺中地方檢察署檢察官
被      告  易大立



選任辯護人  林琦勝律師
            黃曉薇律師
上列上訴人因被告過失傷害案件，不服臺灣臺中地方法院109年
度交易字第1923號中華民國111年7月27日第一審判決（起訴案號
：臺灣臺中地方檢察署109年度偵字第25762號，移送併辦案號11
1年度偵字第34599號），提起上訴，本院判決如下：
    主  文
原判決撤銷，發回臺灣臺中地方法院。
    理  由
壹、公訴意旨略以：
　　被告易大立於民國108年10月22日8時28分許，騎乘車牌號碼
    000-000號黃牌大型重型機車，沿臺中市大里區東南路62巷
    由南往北方向行駛行至與東南路交岔路口時，本應注意閃光
    紅燈表示停車再開，車輛應減速接近，先停止於交岔路口前
    ，讓幹道車優先通行後認為安全時，方得續行，且依當時情
    形又無不能注意之情事，竟疏未注意，未停車即貿然欲直行
    通過該路口，適告訴人張玉霞駕駛車牌號碼00-0000號自用
    小客車，沿東南路由東往西方向行駛，行至東南路與東南路
    62巷之設有閃光黃燈之交岔路口時，2車乃發生碰撞，致告
    訴人受有胸壁挫傷、腹壁挫傷等傷害。因認被告涉犯刑法第
    284條前段之過失傷害罪嫌。
貳、原審判決意旨略以：
　　本案車禍發生係於108年10月22日，被告與告訴人於同日接
    受警察詢問，足認告訴人於斯時已知悉被告為加害人而起算
    告訴期間，告訴人遲至109年6月9日至臺中市政府警察局霧
    峰分局交通分隊製作警詢筆錄時，始表示對被告提出告訴，
    已逾本件6個月之告訴期間，爰不經言詞辯論，逕為不受理
    之諭知等語。
參、本院之判斷
  按鄉鎮市調解條例第31條規定：「告訴乃論之刑事事件由有
    告訴權之人聲請調解者，經調解不成立時，鄉、鎮、市公所
    依其向調解委員會提出之聲請，將調解事件移請該管檢察官
    偵查，並視為於聲請調解時已經告訴。」其立法目的，乃為
    促使當事人重視鄉鎮市調解制度，樂於聲請調解，使告訴乃
    論之罪之告訴權人，不致因聲請調解程序費時，造成調解不
    成立時，告訴權因告訴期間屆滿而喪失，以致影響其權益。
    而告訴權人聲請調解不成立後，該告訴權人聲請調解委員會
    將調解事件移請檢察官偵查之期間並無限制，並未規定於相
    當期間內，或「當時」，或者「之前」聲請移請檢察官偵辦
    ；且徵諸上開規定94年5月3日修正理由謂：「依刑事訴訟法
    之規定，限於有告訴權人之告訴始發生告訴之效果，是本條
    應限於有告訴權人之聲請調解始得視為於聲請調解時已經告
    訴，爰配合將『被害人』修正為『有告訴權之人』，以資明確。
    」可見立法者有意將「聲請調解」與「提出告訴」等視，兩
    者差別僅在於調解委員會並非偵查機關，從而只要調解不成
    立後，聲請調解之告訴權人聲請調解委員會將調解事件移請
    檢察官偵查，即視為於聲請調解時已經告訴；復依《合憲性
    解釋》之要求，於有不同解釋可能時，自應優先選擇合乎憲
    法規定及其宣示基本權價值之解釋，以上法律爭議，事涉告
    訴權人訴訟權之限制，為保障告訴權人告訴權之充分行使，
    審判機關亦不應逕行創設法無明文之期間限制，俾符合訴訟
    權之維護（最高法院110年度台上字第4738號判決意旨參照
    ）。
  查本件告訴人於108年12月13日向臺中市大里區調解委員會聲
    請與被告進行調解，於109年3月25日調解不成立後，告訴人
    於111年8月8日具文向臺中市大里區調解委員會聲請將本件
    移送臺灣臺中地方檢察署偵查，嗣經臺中市大里區公所於11
    1年8月10日以里區民字第1110023391號函移請臺灣臺中地方
    檢察署偵查，此有聲請調解書、調解不成立證明書、移送偵
    查聲請書、臺中市○里區○○000○0○00○○里區○○○0000000000號
    函附卷可按（見臺灣臺中地方檢察署109年度偵字第25762號
    卷第45頁、111年度偵字第34599號卷第11、13頁），則依上
    開說明，自應視為告訴人於108年12月13日聲請調解時已經
    告訴，其告訴合法，檢察官起訴之訴追條件並無欠缺，法院
    應為實體判決。是原審未及審酌上開情狀，而諭知不受理判
    決，尚有未洽，檢察官上訴意旨認依鄉鎮市調解條例第31條
    規定應視告訴人於聲請調解時已經告訴，訴追條件並無欠缺
    等語，為有理由，為維護被告之審級利益，應由本院將原判
    決撤銷，發回原審法院另為適法之裁判，並不經言詞辯論為
    之。
據上論斷，應依刑事訴訟法第369條第1項但書、第372條，判決
如主文。
中　　華　　民　　國　　111 　年　　12　　月　　15　　日
            刑事第三庭    審判長法　官  楊  真  明
　　　　　　　　　　　　        法　官  李  明  鴻
　　　　　　　　　　　　　      法　官  楊  欣  怡
以上正本證明與原本無異。
不得上訴。
                                書記官  孫  銘  宏
　　　　　　　　　　　　　　　　
中　　華　　民　　國　　111 　年　　12　　月　　15　　日